【裁判字號】    91,上易,3243
【裁判日期】    920121
【裁判案由】    賭博
【裁判全文】
臺灣高等法院刑事判決                  九十一年度上易字第三二四三號
    上  訴  人
    即  被  告  甲○○  男二十.
    上  訴  人
    即  被  告  乙○○  男二十.
    上  訴  人
    即  被  告  丙○○  女二十.
    共 同選 任
    辯  護  人  林耀立律師
右上訴人因賭博案件，不服臺灣桃園地方法院九十一年度易字第七八一號，中華民國
九十一年七月二十三日第一審判決（起訴案號：臺灣桃園地方法院檢察署九十年度偵
字第二００三二號）提起上訴，本院判決如左：
    主  文
原判決關於被告甲○○、丙○○部分撤銷。
甲○○、丙○○共同以賭博為常業，甲○○處有期徒刑玖月，丙○○處有期徒刑柒月
。扣案電動機具「頑皮豹」貳拾玖台（含ＩＣ板貳拾玖片）及現金新台幣伍仟參佰元
均沒收。
甲○○、丙○○被訴於九十年一月十五日起至同年四月十八日止涉犯常業賭博罪部分
公訴不受理。
被告乙○○上訴駁回。
    事  實
一、甲○○係址設桃園縣中壢市○○路二六０號一樓之公眾得出入之寶島電子遊戲場
    之負責人，該店業依電子遊戲管理條例規定辦理營利事業登記及營業級別（限制
    級）登記，經核准經營娛樂類電子遊戲場業，於九十年一月初開始營業後，即因
    涉及以電動玩具常業賭博而遭警於同年四月十八日查獲（此部分常業賭博犯行業
    經原審以九十年度易字第二四五七號判決有罪），隨即停止常業賭博營業。復另
    行起意，自同年十月初起再行開業，並於同月中旬起，以月薪新台幣（下同）二
    萬一千元僱用乙○○擔任現場負責人，並負責兌換現金，於同月下旬起，以月薪
    一萬七千元僱用丙○○擔任開分員之工作，詎渠三人竟共同基於賭博營生為業之
    犯意聯絡，利用店內擺設之電動玩具頑皮豹二十九台，與來店之不特定之客人賭
    博財物，其賭博方式，係客人每支付一千元賭資可於右揭機台開一百分（公訴人
    誤載為一千元開一千分），賭客憑其開分所得之基分每次押注不等之分數，倘未
    押中，該次賭資即歸甲○○等人所贏取，若押中，則依押中之倍數累積分數，賭
    客贏得之累積分數如不願把玩，經丙○○洗分後，可依原比例向乙○○兌現現金
    ，甲○○、乙○○、丙○○三人均賴此維生。迨於九十年十一月十九日下午六時
    （公訴人誤載為上午十一時）許，適有賭客李志猷、侯文明、朱長爵、林義翔（
    右四人涉犯賭博罪部分業經原審判刑確定）、盧廷松（業經檢察官為不起訴處分
    ）在上址賭玩機台時，為警查獲，並當場扣得供賭博之器具電動機具「頑皮豹」
    二十九台，並從乙○○、丙○○身上查獲持有當日店內所收取之犯罪所得賭資各
    一千四百元及三千九百元，合計五千三百元。
二、案經桃園縣警察局中壢分局移送台灣桃園地方法院檢察署檢察官偵查起訴。
   理   由
一、訊據被告甲○○固坦承伊係遊戲場之負責人，並分別以月薪二萬一千元、一萬七
    千元僱用被告乙○○及丙○○擔任該遊戲場之現場負責人、開分員等情不諱，被
    告乙○○、丙○○對於以上開薪資受僱，並擔任現場負責人及開分員之工作亦均
    供認不諱，惟均矢口否認有常業賭博犯行，均辯稱：賭客不玩時，機台上之積分
    只能放棄，不可兌換現金云云，渠等辯護人則辯稱：本案應為原審另案九十年易
    字第二四五七號判決效力所及，應為公訴不受理之判決云云。惟查：
（一）賭客盧廷松於警訊時供稱：以一比十的方式的方式把玩，伊拿一千元給櫃檯（
      指乙○○），而開分小姐（指丙○○）就在第一號機台．幫伊開了一百分．．
      伊於九十年十一月十四日十七時左右在寶島遊戲場內向乙○○兌換洗分錢一千
      元．．．乙○○叫伊至後門的巷子，拿給伊洗分兌現現金的一千元交給伊等語
      (見偵查卷第二四頁、第二五頁)，於偵查中亦供承：( 贏得分數可否洗分換錢
      ？）可以．．．上星期三左右 (有換過現金）．．．伊記得該店工作人員乙○○有為伊換錢二、三次，他都在店後面的巷子換錢等語 (見偵查卷第九十三頁
      反面），盧廷松於警訊、偵查中對於遊戲場內累積的分數，可以向被告乙○○
      兌換現金一事供述一致，且至為明確，且查以，原審勘驗盧廷松之警訊錄音帶
      ，其內容與筆錄所載相互符合，亦有勘驗筆錄一份在原審卷內可憑，雖盧廷松
      於原審時改稱筆錄係警察先寫好，要伊跟著念才錄音的云云，及賭客李志猷等
      人於警訊中亦均供稱店內並無賭博之情，但以盧廷松於偵查中仍為相同之陳述
      ，顯見盧廷松於原審改稱顯屬事後迴護被告之詞，應以其警訊、偵查中之供述
      為可採，另賭客李志猷等人均屬現場與被告等人對賭之人，渠等為迴護自己，
      免除賭博之罪責，而為有利於被告之供述，亦難依此為被告有利之認定。
 (二) 復查以，被告甲○○及丙○○前亦曾於前開遊戲場，利用擺設之電動玩具常業
      賭博，於九十年四月十八日為警查獲，並經原審判決，此有原審九十年度易字
      第二四五七號判決書影本一份在卷可參，而觀諸該案起訴事實及判決內容，證
      人即賭客莊軒毓亦係在店門外與該店內員工梁德甫在店外兌換現金，此經莊軒
      毓於警訊、偵查中亦供述甚詳，與本案賭客盧廷松所供述兌換現金之情節相符
      ，益證盧廷松所供述在店外換錢之情節，應非虛詞，再參酌，盧廷松與被告等
      人均無仇恨，其自承可兌換現金，亦必招致刑責於身，應無做不利於自身之供
      詞之可能，故被告甲○○等人在店內確有可憑積分兌現金之賭博情事，應可認
      定。
  (三)此外，復有扣案之電動博機具頑皮豹二十九台（含ＩＣ板二十九塊）及收取之
      犯罪所得賭資五千三百元可資佐證，事證明確，被告等人犯行堪以認定。
  (四)被告甲○○於原審審理時陳稱：第一次被查獲後，本來不想做了，這房子是跟
      人家租的，第一次被查獲後就沒有再租了，直到．．．（應為九月底）伊去看
      發現店還沒有租給他人，才又跟他租等語，而被告丙○○亦陳稱: 上回被抓後
      ，就不想從事這工作，有去找過其他工作，但沒找到，所以就閒賦在家，這時
      剛好甲○○打電話過來回伊要不要回去工作，所以才想到回去店任原職等語，
      顯見被告二人自前開常業賭博犯行遭查獲後，即停止繼續常業賭博之犯行，本
      件再犯常業賭博係於事隔五月後，且係另行起意常業賭博甚明，是難認本案之
      犯行與原審八十九年度易字第二四一七號判決有常業賭博之一部與全部之關係
      ，當非該案起訴效力所及，辯護人辯護意旨謂本案為該案效力所及，且該案起
      訴在先，本案應為公訴不受理之判決，並無理由，附此敘明。
二、核被告三人所為，均係犯刑法第二百六十七條之常業賭博罪，三人間有犯意之聯
    絡及行為分擔，俱為共同正犯。原審因認被告乙○○罪證明確，並適用刑法第二
    十八條、第二百六十六條第一項前段、第二項、第二百六十七條、第四十二條第
    二項、第三十八條第一項第三款、罰金罰鍰提高標準條例第一條前段、第二條之
    規定，並審酌其所擔任之工作性質，犯罪之動機、目的、經營獲利之多寡及前科
    資料等一切情狀，判處被告乙○○有期徒刑八月，並對於扣案之「頑皮豹」二十
    九台認係當場賭博之器具，依刑法第二百六十六條第二項之規定宣告沒收，對於
    被告乙○○、丙○○身上所查扣之賭資共五千三百元，認係被告等犯罪所得之物
    ，依刑法第三十八條第一項第三款宣告沒收，核其認事用法，尚無違誤，被告乙○○上訴意旨仍執前詞，否認犯罪，指摘原判決不當，請求撤銷改判，核無理由
    ，此部分上訴應予駁回。另原審對於被告甲○○、丙○○予以論罪科刑，固非無
    見，惟查以，起訴事實另認被告二人基於犯意聯絡，自九十年一月十五日起至同
    年四月十八日止，仍犯有共同常業賭博犯行，但查此部分起訴事實，已經檢察官
    起訴在先，且為原審九十年度易字第二四五七號判決在案，與本案犯罪事實部分
    顯屬數罪關係，並無常業犯之一部與全部關係存在，已如前述，對此起訴部分理
    應為公訴不受理之諭知，然原審對此部分僅於理由內說明，已為他案起訴效力所
    及，未予另諭知公訴不受理（理由詳如乙所述），實屬未洽，上訴人即被告甲○○、丙○○上訴意旨仍執前詞，雖無理由，惟原判決既有前開可議之處，自應由
    本院對此部分予以撤銷改判，爰審酌被告二人素行、犯罪之動機、目的、手段，
    前有常業賭博犯行再犯及犯後態度等一切情狀，各量處如主文所示之刑，並對於
    扣案之頑皮豹二十九台認係當場賭博之器具，不論被告與否，均應依刑法第二百
    六十六條第二項之規定宣告沒收，對於被告乙○○、丙○○身上所查扣之犯罪所
    得賭資共五千三百元，爰依刑法第三十八條第一項第三款宣告沒收。
三、公訴意旨另認被告李與泰、丙○○在九十年四月十九日至同年九月底，被告乙○○自九十年一月十五日起至同年九月底，三人基於常業賭博共同犯意聯絡，在「
    寶島電子遊藝場」內，利用擺設之電動玩具，以上開賭博方式，與不特定之賭客
    常業賭博云云。經查，訊之被告等三人均堅詞否認有於前開時、地繼續經營遊藝
    場及受僱工作，被告甲○○辯稱：伊在九十年四月間為警查獲後即停止營業，自
    同年十月初再開始經營，被告乙○○則辯稱：伊係在九十年十月間才受僱甲○○
    ，被告丙○○則辯稱：上回被抓後，即閒賦在家，十月間被告甲○○才又打電話
  給她，要伊回去上將班等語，且稽之賭客朱長爵於原審陳稱：「（這家店有無停
    止營業過？）我曾經要去，但看它沒有開門」等語（見原審九十一年六月十一日
    審判筆錄），堪認被告三人前開所辯：這段時間內並未經營一節，應屬實在，此
    外，並查無其他積極證據證明被告等有於該期間內賭博，此部分犯行尚屬不能證
    明，因公訴人認此部分與起訴事實部分屬常業犯之一部關係，對此部分，爰不另
    為無罪之諭知。
乙、被告甲○○、丙○○公訴不受理部分
    公訴意旨另謂被告甲○○、丙○○自九十年一月十五日起至同年四月十八日止，
    即以上述方法與賭客常業賭博云云，惟查，被告甲○○、丙○○二人自九十年一
    月十五日起至同年四月十八日，此期間內之犯行部分，已據公訴人以九十年度偵
    字第六八七三號先行起訴，並經原審以九十年度易字第二四五七號受理，並已判
    決，此有該判決書影本一份在卷可憑，本件檢察官對於前開期間之犯罪事實，再
    行起訴，應屬重複起訴，因此部分犯罪事實與前開有罪之犯罪事實部分，屬數罪
    關係，理由已如前述，兩者間並非常業犯之一部與全部之關係，故對此重複起訴
    部分，應為公訴不受理之諭知。
據上論斷，應依刑事訴訟法第三百六十八條、第三百六十九條第一項前段、第三百六
十四條、第二百九十九條第一項前段、第三百零三條第二款，刑法第二十八條、第二
百六十六條第一項前段、第二項、第二百六十七條、第三十八條第一項第三款，罰金
罰鍰提高標準條例第一條前段，判決如主文。
本案經檢察官陳文琪到庭執行職務。
中      華      民      國      九十二      年      一    月    二十一  日
                              臺灣高等法院刑事第十六庭
                                  審判長法  官  許  增  男
                                        法  官  施  俊  堯
                                        法  官  周  煙  平
右正本證明與原本無異。
不得上訴。
                                        書記官  蕭  麗  珍
中      華      民      國      九十二      年      一    月    二十四  日
附錄  本判決論罪科刑法條：
刑法第二百六十七條
以賭博為常業者，處二年以下有期徒刑，得併科一千元以下罰金。


司法院資訊處製作；財團法人民間司法改革基金會備份。
